臺灣臺中地方法院刑事裁定　96年度聲判字第66號
聲　請　人　甲○○
代　理　人　洪松林律師
被　　　告　乙○○
上列聲請人因告訴被告恐嚇案件，不服臺灣高等法院臺中分院檢
察署檢察長駁回再議之處分（九十六年度上聲議字第九九九號）
，聲請交付審判，本院裁定如下：
    主    文
聲請駁回。
    理    由
一、按告訴人不服上級法院檢察署檢察長或檢察總長認再議為無
    理由而駁回之處分者，得於接受處分書後十日內委任律師提
    出理由狀，向該管第一審法院聲請交付審判；法院認交付審
    判之聲請不合法或無理由者，應駁回之，刑事訴訟法第二百
    五十八條之一、第二百五十八條之三第二項前段，分別定有
    明文。
二、本件聲請人即告訴人（下稱聲請人）以被告犯刑法第三百零
    五條之恐嚇危害安全罪，向臺灣臺中地方法院檢察署檢察官
    提出告訴，經該檢察署檢察官為不起訴處分（九十五年度偵
    字第二八三○七號），聲請人不服，聲請再議亦經臺灣高等
    法院臺中分院檢察署檢察長以再議無理由而駁回再議（九十
    六年度上聲議字第九九九號）為由，聲請交付審判，其聲請
    交付審判意旨略以：
（一）本件被告乙○○並非無端於深夜撥打電話，而係在此之前
      已因妨害自由案件與聲請人甲○○存有嫌隙，是被告乙○
      ○後於民國（下同）九十五年九月二十五日凌晨一時二十
      五分許，以所使用手機門號0000000000號撥打
      聲請人甲○○使用之電話門號0000000000號，
      並於通話中向聲請人甲○○陳稱：「甲○○，你給我注意
      」一語之行為，自不可能係出於好心提醒或僅基於騷擾之
      目的而為；況被告乙○○如係基於上述目的而提醒，又何
      必自九十五年九月二十七日起至同年十月十七日止，多次
      於凌晨零時或一時許，撥打聲請人甲○○所使用之000
      0000000號、0000000000號電話，且時
      常故不出聲？被告上揭行為已造成聲請人甲○○心生畏懼
      。按最高法院二十二年上字第一三一○號判例要旨謂「恐
      嚇，舉凡一切言語、舉動足以使他人生畏懼心者，均包含
      在內。」，是依該判例見解，被告所為已該當刑法第三百
      零五條恐嚇罪之法律構成要件，臺灣高等法院臺中分院檢
      察署之認定顯與經驗法則有違。
（二）被告乙○○於偵查中虛捏一所謂羅漢腳者，將欲對聲請人
      甲○○不利者推給該人；惟被告乙○○既辯稱該所謂羅漢
      腳者之朋友欲替其出氣，則該所謂羅漢腳者究係受何人告
      知何事，竟願在與聲請人甲○○毫無怨隙情形下，挺身替
      被告乙○○出氣？臺灣高等法院臺中分院檢察署駁回處分
      意旨以：被告所辯「……因為這件事有朋友要幫伊出面解
      決，伊跟那些朋友說不用，所以才跟聲請人說要他小心一
      點」，亦尚難認被告乙○○主觀有加害聲請人甲○○之生
      命、身體、自由、名譽或財產之意等語，亦係顛倒因果。
      蓋被告乙○○恐嚇在前，誆稱有羅漢腳之朋友在後，縱然
      確有其人，其恐嚇行為亦不因要求羅漢腳者朋友不要再生
      是非或再找聲請人甲○○麻煩，而阻卻先前已成立之恐嚇
      行為。另駁回意旨又認：又查九十五年十一月十三日九時
      許，被告在臺中縣新社鄉調解委員會調解時之對話中曾陳
      稱：「我是要提醒你（即聲請人），因為每晚跟我羅漢腳
      喝酒的時候，我跟你說才叫你小心，是有人要找你要怎樣
      、怎樣，我說不能這樣，這我來處理，……」，雖有提及
      羅漢腳一名，然羅漢腳一員，依被告乙○○上開陳述內容
      以觀，羅漢腳其人並無對聲請人甲○○有恐嚇之行為及事
      證，況被告乙○○亦有說出「我說不能這樣，這我來處理
      」，故本件尚難憑上揭調解委員會中對話譯文而認定被告
      乙○○有恐嚇聲請人甲○○之意等語。惟查，本件被告乙
      ○○於九十五年九月二十五日凌晨一時二十五分許之電話
      係以「你給我注意」、「你給我小心一點」，根本沒有被
      告乙○○上揭所辯等語，可見原處分之採證違法。且聲請
      人甲○○與被告乙○○並非熟識，被告乙○○何須處心積
      慮地透過不法方式查得聲請人甲○○上揭住家電話號碼，
      足徵被告乙○○係基於故意而為上揭恐嚇行為，顯已構成
      刑法第三百零五條以加害生命、身體、自由之事，恐嚇他
      人致生危害於安全罪云云。
三、按犯罪事實應依證據認定之，無證據不得認定犯罪事實，刑
    事訴訟法第一百五十四條第二項定有明文。又被告否認犯罪
    事實所持之辯解，縱屬不能成立，仍非有積極證據足證其犯
    罪行為，不能遽為有罪之認定，最高法院三十年上字第一八
    三一號判例要旨可資參照。
四、次按刑法第三百零五條之恐嚇危害安全罪，係以「以加害生
    命、身體、自由、名譽、財產之事，恐嚇他人致生危害於安
    全」為其構成要件。縱認本件被告乙○○曾於聲請人所述時
    間，撥打電話向聲請人甲○○稱：「甲○○，你給我注意」
    等語，然而該對話內容並未揭明加害聲請人甲○○生命、身
    體、自由、財產之旨，則被告乙○○究竟要聲請人注意何事
    ？甚為空泛無邊際，客觀上即與刑法第三百零五條所明定之
    「加害生命、身體、自由、名譽、財產之事」有間，自與恐
    嚇危害安全罪之構成要件不合。又被告乙○○雖曾多次於深
    夜撥打聲請人甲○○住處電話，並以故不出聲之方式騷擾聲
    請人甲○○，惟其既未出聲，顯然更無從認定此種行為有何
    指明「加害生命、身體、自由、名譽、財產之事」相恐嚇之
    情，更難以刑法第三百零五條之恐嚇危害安全罪相繩。
五、至於被告乙○○於九十五年十一月十三日九時許，在臺中縣
    新社鄉調解委員會調解時曾對於「你給我注意」一語解釋稱
    ：「我是要提醒你（即告訴人），因為每晚跟我羅漢腳喝酒
    的時候，我跟你說才叫你小心，是有人要找你要怎樣、怎樣
    ，我說不能這樣，這我來處理，一段一段的時間我要到什麼
    時候，我把事情弄掉的話，我的身分不是要做事情出來，是
    這個意思，我跟你說真的。」云云，雖目前查無「羅漢腳」
    之人，難認被告前述所言屬實，惟被告本有為己辯護之權利
    ，依最高法院三十年上字第一八三一號判例意旨，其否認犯
    罪事實所持之辯解，縱屬不能成立，若無積極證據足證其犯
    罪行為，仍不能遽為有罪之認定，已如上述。被告撥打電話
    向聲請人甲○○稱：「甲○○，你給我注意」以及嗣後撥打
    無聲電話之行為，因未合刑法第三百零五條之構成要件，而
    不成立恐嚇罪，故縱使被告關於「羅漢腳」之人之辯解為不
    實，亦不能因此而成立恐嚇罪嫌。揆諸首揭說明，應認被告
    乙○○罪嫌尚有未足。
六、綜合上情，本院認原處分書以被告乙○○所為並無聲請人甲
    ○○所指之恐嚇危害安全犯行，而駁回聲請人甲○○對臺灣
    臺中地方法院檢察署檢察官不起訴處分之再議聲請，於法洵
    無不合，處分書所載理由並未違背經驗法則、論理法則或其
    他證據法則，聲請人聲請交付審判，為無理由，應予駁回。
七、依刑事訴訟法第二百五十八條之三第二項前段，裁定如主文
    。
中　　華　　民　　國　　96　　年　　12　　月　　27　　日
                  刑事第十六    審判長法　官　林念祖
                                      法　官　周玉蘭
                                      法　官　柯志民
以上正本證明與原本無異。
不得抗告。
                                      書記官
中　　華　　民　　國　　96　　年　　12　　月　　28　　日
